【裁判字號】    99,消債更,113
【裁判日期】    990917
【裁判案由】    更生事件
【裁判全文】
臺灣臺北地方法院民事裁定           99年度消債更字第113號
聲  請  人
即債務人    甲○○
送達代收人  乙○○
上列當事人因消費者債務清理事件聲請更生，本院裁定如下：
    主  文
更生及保全處分之聲請均駁回。
聲請費用由聲請人負擔。
    理  由
一、按債務人與金融機構協商成立者，不得聲請更生或清算，但
    因不可歸責於己之事由，致履行顯有重大困難者，不在此限
    ；本條例施行前，債務人依金融主管機關協調成立之中華民
    國銀行公會會員辦理消費金融案件無擔保債務協商機制與金
    融機構成立之協商，準用前項之規定，消費者債務清理條例
    第151條第5項、第 6項分別定有明文。故債務清償方案成立
    後，應由債務人按其條件履行，惟須於其後發生情事變更，
    在清償期間收入或收益不如預期，致該方案履行困難甚或履
    行不能，因不可歸責於己，始能依本條例第151條第5項但書
    之規定聲請更生或清算。債務清償方案係經當事人行使程序
    選擇權所為之債務清理契約，債務人自應受該成立之協議所
    拘束，不得任意毀棄已成立之協商，濫用更生或清算之裁判
    上債務清理程序。又聲請更生或清算不合程式或不備其他要
    件者，法院應以裁定駁回之，但其情形可以補正者，法院應
    定期間先命補正，復為同條例第 8條所明定。另債務人不能
    清償債務或有不能清償之虞者，得依本條例所定更生或清算
    程序，清理其債務，消債條例第 3條亦定有明文。準此，債
    務人如於消債條例施行後，曾以書面向最大債權金融機構請
    求共同協商債務清償方案並經協商成立，即須依約清償債務
    ，僅於其後發生情事變更，在清償期間收入或收益不如預期
    ，致該方案履行困難甚或履行不能，且因不可歸責於己之事
    由所致，始能聲請更生或清算，至如認該協商方案履行有其
    他不適當情形，即應再循協商途徑謀求解決，不得逕依消債
    條例聲請更生。蓋該債務清償方案係經債務人行使程序選擇
    權而與債權人締結之債務清理契約，其即應受該契約之拘束
    ，且消債條例更生之規範目的，係在維持債務人基本生活之
    情況下，於債務人之能力範圍內盡力清償債務，非謂債務人
    得任意利用債務清理程序減輕債務。因此，為避免債務人針
    對已成立之協商方案任意毀諾，濫用更生或清算之債務清理
    程序，須債務人於協商成立後因不可歸責於己之事由，致其
    無法履行原定清償方案，始例外得依消債條例之規定聲請更
    生或清算。
二、本件聲請意旨略以：聲請人於民國95年8月曾與金融機構成
    立前置協商，自97年10月起每月還款金額為新臺幣（下同）
    6,211元，而聲請人當時為公務員退休，每月平均可得退休
    金23,333元，但每月尚須償還民間債務8,000元，房貸18,00
    0元，以超出退休金之收入，雖逾95年8月成立公會協商，但
    經濟並無改善，故於96年10月毀諾。其間雖試圖再與債權銀
    行協商個別協商一致性方案，惟因程序問題未成立，故有不
    可歸責於己致履行顯有困難之情事，以此聲請更生。
三、經查：聲請人於95年 8月間，業就其積欠各金融機構之信用
    卡及信用貸款債務成立無擔保債務前置協商，與各債權銀行
    成立協商，約定自95年8月起，分80期，利率3.88%，以每月
    6,211元依各債權銀行債權金額比例清償債務，有協議書可
    稽，聲請人於協商成立後依約還款15期，嗣於96年10月間毀
    諾，亦為聲請人所自陳。聲請人雖陳稱其協商成立時每月收
    入僅退休金約23,333元除生活費外，另需負擔房屋貸款18,0
    00元，並應償還民間債務每月8000元，顯不能履行協商，故
    於96年10月毀諾。惟依聲請人主張，聲請人之房貸支出等事
    實，係於聲請人與最大債權銀行協商時即已存在之事實，自
    非屬協商成立後發生情事變更，致該方案履行困難甚或履行
    不能之事由。再依其所述，聲請人現任職於臺北縣私立祥安
    老人養護中心，月薪約17357元，則其每月固定收入即有40,
    690元。其另有對劉美珍、卞鳳山、李嘉淮及李詩萍等人有
    保證人求償權，總數約3,250,423元迄今並未對其求償，故
    本件聲請人於履行每月6,2111元之協商條件應無困難。從而
    ，本件聲請人既無不可歸責之事由，依原協商條件履行亦非
    顯有重大困難，應屬聲請更生之要件不備，且又無從補正，
    依前揭條文之意旨，自應駁回其更生之聲請，爰裁定如主文
    。
中    華    民    國    99    年    9     月    17    日
              民事第二十二庭法      官  劉亭柏
上為正本係照原本作成
如不服本裁定，應於裁定送達後10日內，以書狀向本院提出抗告
，並繳納抗告費新臺幣1千元
中    華    民    國    99    年    9     月    17    日
                            書  記  官  黃繡琴

司法院資訊處製作；財團法人民間司法改革基金會備份。
